臺灣彰化地方法院刑事判決　　　　　　　96年度訴字第2476號
公　訴　人　臺灣彰化地方法院檢察署檢察官
被　　　告　甲○○
上列被告因毒品危害防制條例案件，經檢察官提起公訴（96年度
毒偵字第5087、5244、5369號），被告於本院準備程序中自白犯
罪，本院認有刑事訴訟法第273 條之1 第1 項之情形，合議裁定
由受命法官獨任進行簡式審判程序，茲審理判決如下：
    主  文
甲○○施用第一級毒品，累犯，處有期徒刑拾月，扣案之注射針
筒壹支沒收。又施用第一級毒品，累犯，處有期徒刑拾月，扣案
之注射針筒支均沒收。又施用第一級毒品，累犯，處有期徒刑
拾月，扣案之注射針筒支及塑膠袋壹個均沒收。又施用第二級
毒品，累犯，處有期徒刑陸月。應執行有期徒刑壹年捌月，扣案
之注射針筒柒支及塑膠袋壹個均沒收。
    事  實
一、甲○○前曾於民國（下同）89年間，因施用毒品案件，經本
    院於同年3 月1 日，以89年度毒聲字第1095號裁定送觀察、
    勒戒後，認有繼續施用毒品之傾向，而於同年4 月6 日再由
    本院以89年度毒聲字第1748號裁定送強制戒治，於89年11月
    13日停止戒治所餘戒治期間付保護管束，甫於90年3 月31日
    保護管束期滿未經撤銷而視為執行完畢。其復不知悔改，在
    前開強制戒治執行完畢釋放後，且於5 年內之93年間仍再犯
    施用第一級毒品案件，經本院於93年7 月26日，以93年度訴
    字第216 號判決判處有期徒刑11月確定，業於94年5 月2 日
    縮短刑期期滿執行完畢。詎其仍不知悔改，復分別基於施用
    第一級毒品海洛因及第二級毒品甲基安非他命之犯意，為以
    下施用毒品之行為：
　(一)於96年10月2 日晚間11時30分許，在其位於彰化縣埤頭鄉○
    ○村○ 鄰○○路413 號之住處，以將海洛因置入針筒內摻水
    稀釋後注射血管之方式，施用第一級毒品海洛因1 次。
  (二)於96年10月9 日晚間10時許，在其上址住處，以將海洛因置
    入針筒內摻水稀釋後注射血管之方式，施用第一級毒品海洛
    因1 次。
  (三)於96年10月17日晚間11時許，在彰化縣埔心鄉○道路旁，以
    將海洛因置入針筒內摻水稀釋後注射血管之方式，施用第一
    級毒品海洛因1 次。
  (四)於96年10月18日上午某時許，在其上址住處，以將甲基安非
    他命置於燈泡內以火燒烤吸食其煙之方式，施用第二級毒品
    甲基安非他命1 次。
  嗣分別於下列時、地為警查獲，始查悉上情：
  (一)於96年10月3 日下午2 時40分許，在彰化縣埤頭鄉○○村○
    ○路131 號前，因形跡可疑為警盤查，扣得注射海洛因針筒
    1 支，並經徵其同意採集尿液送驗之結果呈可待因、嗎啡陽
    性反應。
  (二)於96年10月10日中午12時40分許，經警持搜索票至其上開住
    處執行搜索，當場扣得注射針筒3 支，並徵其同意採集尿液
    送驗之結果呈可待因、嗎啡陽性反應。
  (三)於96年10月18日下午1 時5 分許，經警持搜索票至其上開住
    處執行搜索，當場扣得注射針筒3 支、塑膠袋1 個，經徵其
    同意採集尿液送驗之結果呈安非他命、甲基安非他命、可待
    因、嗎啡陽性反應。
二、案經彰化縣警察局溪湖分局報請臺灣彰化地方法院檢察署檢
    察官偵查起訴。
    理  由
一、按除被告所犯為死刑、無期徒刑、最輕本刑為3 年以上有期
    徒刑之罪或高等法院管轄第一審案件者外，於刑事訴訟法第
    273 條第1 項程序進行中，被告先就被訴事實為有罪之陳述
    時，審判長得告知被告簡式審判程序之旨，並聽取當事人、
    代理人、辯護人及輔佐人之意見後，裁定進行簡式審判程序
    ；除簡式審判程序、簡易程序及第376 條第1 款、第2 款所
    列之罪之案件外，第一審應行合議審判，刑事訴訟法第273
    條之1 第1 項、第284 條之1 分別定有明文。本件被告甲○
    ○所犯係死刑、無期徒刑、最輕本刑為3 年以上有期徒刑或
    高等法院管轄第一審案件以外之罪，並於本院行準備程序時
    就被訴事實為有罪之陳述，本院合議庭依前揭規定，經評議
    結果，裁定改由受命法官獨任行簡式審判程序，先予敘明。
二、上揭事實，業據被告甲○○於本院行準備程序及審理時均坦
    承不諱，且其分別於96年10月3 日、96年10月10日、96年10
    月18日為警查獲時所採取之尿液，經送鑑驗結果，確分別呈
    嗎啡陽性、嗎啡陽性、嗎啡陽性及甲基安非他命陽性反應，
    此有彰化縣警察局溪湖分局委託檢驗尿液代號與真實姓名對
    照認證單3 紙及詮昕科技股份有限公司96年10月18日、96年
    10月22日、96年10月25日報告編號6A080055、6A150035、6A
    220063號濫用藥物尿液檢驗報告各1 紙附卷可稽，復有扣案
    之注射針筒共7 支及塑膠袋1 個可資佐證，應認被告之自白
    確與事實相符，堪以採信。
三、按觀察、勒戒或強制戒治執行完畢釋放後，5 年內再犯毒品
    危害防制條例第10條之罪，即應直接依法追訴判決，固毋庸
    再行該條例針對「初犯」所規定之觀察、勒戒或強制戒治等
    治療程序，然若係於觀察、勒戒或強制戒治執行完畢釋放後
    ，5 年後再犯第10條之罪者，則應重新依該條例第20條第1
    項、第2 項關於「初犯」之規定，先行送觀察、勒戒，並依
    其觀察、勒戒結果有無繼續施用毒品傾向，以定其是否施以
    強制戒治之治療程序，再於上開治療程序執行完畢後始由檢
    察官為不起訴處分，而非直接加以追訴處罰，此觀諸現行生
    效施行之毒品危害防制條例（於92年7 月9 日修正公布、自
    93年1 月9 日施行）第20條、第23條之規定甚明。而考諸前
    開毒品危害防制條例之修正理由主要係認觀察、勒戒或強制
    戒治後5 年後再犯者，顯見前所實施之觀察、勒戒或強制戒
    治已足以遮斷其施用毒品之癮，為期自新及協助其斷除毒癮
    ，對此5 年後再犯者仍適用初犯之規定（即該條例第20條第
    3 項之規定），即先經觀察、勒戒、強制戒治之程序【見該
    條例第20條修法理由5 第3 項修正理由 (二)】 ，且為配合
    簡化施用毒品犯之刑事處遇程序，並鑑於經觀察、勒戒或強
    制戒治執行完畢釋放後5 年內再犯者，其再犯率甚高，原據
    以實施之觀察勒戒及強制戒治既已無法收其實效，自應施以
    刑事處遇【見該條例第23條修正理由三 (二)】 ，凡此俱見
    現行毒品危害防制條例於修正時刪除修正前二犯及三犯之規
    定，一改修法前繁雜之處遇程序，僅將施用毒品犯簡化區分
    為初犯、再犯外，並認施用毒品者係屬病患性犯人，以觀察
    、勒戒戒除其身癮，併以強制戒治方式祛除心癮之措施。由
    是觀之，現行毒品危害防制條例仍採「刑罰處遇程序」與「
    治療之保安處分程序」二者併行之方式，並將施用毒品者區
    分為「初犯」與「再犯」之不同，詳言之，倘毒品施用者係
    前經觀察、勒戒或強制戒制等治療程序執行完畢5 年後，始
    再施用毒品之「初犯」，因認前所執行之觀察、勒戒或強制
    戒治足收戒除毒癮之效，自應重新先經觀察、勒戒或強制戒
    治等治療程序，並於治療程序執行完畢後由檢察官直接為不
    起訴處分，毋庸對之追訴處罰，反觀，在「再犯」之情形，
    因其先前所為治療程序顯未能收祛除毒癮之實效，且考量施
    用毒品者之再犯率偏高，乃簡化其刑事處遇程序，而對之直
    接追訴處罰，不再施以保安處分之治療程序，是現行毒品危
    害防制條例所採「初犯」與「再犯」之界分，已揚棄過去修
    正前毒品危害防制條例所採一、二、三犯之判斷標準及處遇
    程序，且側重於觀察、勒戒或強制戒治等治療程序是否確實
    收其成效。因之，對於所謂「初犯」與「再犯」之區別，除
    應視其是否於觀察、勒戒或強制戒治執行完畢釋放後，5 年
    後再犯者外，尚應兼顧其前次所施予觀察、勒戒、強制戒治
    程序之成效以資判斷，如此方能貫徹現行毒品危害防制條例
    之修正立法意旨，且細繹現行毒品危害防制條例第20條、第
    23條之立法理由可知，所謂「再犯」應係指依該條例規定執
    行觀察、勒戒、強制戒治完畢釋放，再犯施用毒品罪者均屬
    之（見該條例第20修法理由二後段），是對於現行毒品危害
    防制條例第20條第3 項規定「觀察、勒戒或強制戒治執行完
    畢後，5 年後再犯」之解釋，自應限於該施用毒品之行為人
    於觀察、勒戒或強制戒治執行完畢後5 年內均未再有任何施
    用毒品之犯行，始足當之，茍其施用毒品之犯行，前經觀察
    、勒戒或強制戒治執行完畢後，5 年內曾因再犯施用第一、
    二級毒品之行為，而經法院判處刑罰之處遇程序確定者，縱
    其係於觀察、勒戒或強制戒治執行完畢5 年後復為施用毒品
    者（即修正前毒品危害防制條例所稱之三犯或三犯以上），
    因其於治療程序之保安處分執行完畢5 年內，既仍有繼續施
    用毒品之犯行，即難認前所執行之治療程序有何戒除其身心
    毒癮之成效可言，自不得僅憑該次施用毒品犯行係在前次執
    行治療程序之保安處分完畢後，5 年後再犯一端，即依現行
    毒品危害防制條例第20條第3 項規定，逕認為「初犯」，而
    適用同條第1 、2 項之觀察、勒戒或強制戒治等治療程序，
    否則無異使接受治療程序執行成效不彰，而屢犯施用毒品罪
    之行為人，僅因其施用毒品行為與前次觀察、勒戒或強制戒
    治完畢之時間相距已逾5 年，反得循初犯之保安處分程序，
    獲邀寬典，不啻與前揭毒品危害防制條例之修法初衷背道而
    馳，是就此情形，仍應認屬「再犯」之範疇，直接適用刑事
    刑罰處遇之程序，始符修法之本旨。查被告前曾於89年間，
    因施用毒品案件，經本院於同年3 月1 日，以89年度毒聲字
    第1095號裁定送觀察、勒戒後，認有繼續施用毒品之傾向，
    而於同年4 月6 日再由本院以89年度毒聲字第1748號裁定送
    強制戒治，於89年11月13日停止戒治所餘戒治期間付保護管
    束，甫於90年3 月31日保護管束期滿未經撤銷而視為執行完
    畢。其復不知悔改，在前開強制戒治執行完畢釋放後，且於
    5 年內之93年間仍再犯施用第一級毒品案件，經本院於93年
    7 月26日，以93年度訴字第216 號判決判處有期徒刑11月確
    定，此有臺灣高等法院被告前案紀錄表及臺灣彰化地方法院
    檢察署刑案資料查註紀錄表各1 份存卷可參，而被告本件施
    用第一級毒品海洛因及第二級毒品甲基安非他命之犯行，雖
    係在前次89年間強制戒治執行完畢5 年後所犯，惟被告於上
    開強制戒治執行完畢5 年內，曾再犯施用第一級毒品之罪經
    法院宣示判決並確定，已詳述如前，顯見其並非於強制戒治
    執行完畢後5 年內均無任何施用毒品之犯行，且其既已於強
    制戒治執行完畢5 年內再犯施用第一級毒品之罪，已符合毒
    品危害防制條第23條第2 項之所定之追訴要件，揆諸前開毒
    品危害防制條例條文及說明，被告所為本件施用第一、二級
    毒品海洛因及甲基安非他命之犯行，即均無「初犯」規定之
    適用，自均毋須再重新施予觀察、勒戒或強制戒制之處遇程
    序，而均應直接訴追處罰。
四、按海洛因、甲基安非他命係毒品危害防制條例所定之第一、
    二級毒品，不得非法施用。是核被告甲○○所為，分別係犯
    毒品危害防制條例第10條第1 、2 項之施用第一、二級毒品
    罪。查被告為供施用第一、二級毒品海洛因及甲基安非他命
    ，而持有第一、二級毒品之低度行為，應為施用之高度行為
    所吸收，不另論罪。又被告3 次施用第一級毒品海洛因及施
    用第二級毒品甲基安非他命1 次之犯行，犯意各別，行為不
    同，且3 次施用第一級毒品之時間均間隔數日以上，應予分
    論併罰。末查被告於93年間因施用第一級毒品案件，經本院
    於93年7 月26日，以93年度訴字第216 號判決判處有期徒刑
    11月確定，業於94年5 月2 日縮短刑期期滿執行完畢，有臺
    灣高等法院被告前案紀錄表及臺灣彰化地方法院檢察署刑案
    資料查註紀錄表各一份附卷可參，被告受有期徒刑之執行完
    畢，5 年以內故意再犯有期徒刑以上之罪者，為累犯，均應
    依刑法第47條第1 項規定，加重其刑。爰審酌被告曾因施用
    毒品經執行觀察、勒戒及強制戒治後，仍未能戒斷其施用毒
    品之惡習，再犯本件施用毒品犯行，足見其雖經觀察、勒戒
    及強制戒治之治療程序，且前已因施用毒品案件，經法院先
    後判處有期徒刑6 月、有期徒刑11月，猶未能戒絕毒品而再
    次施用，惡行非輕，顯未能善體國家設置觀察、勒戒及強制
    戒治機構，協助毒品施用者戒除毒癮之良法美意，惟念及施
    用毒品本質上係戕害自身健康之行為，尚未嚴重破壞社會秩
    序或侵害他人權益，及其施用第一、二級毒品海洛因及甲基
    安非他命之動機、目的、所生危害及犯罪後坦承犯行態度尚
    屬良好等一切情狀，分別量處如主文所示之刑，並定其應執
    行之刑。又扣案之注射針筒共7 支及塑膠袋1 個，為被告所
    有，且係供被告施用第一級毒品所用之物，業據被告於本院
    審理時供承在卷，爰依刑法第38條第1 項第2 款之規定，均
    宣告沒收。
據上論斷，應依刑事訴訟法第273 條之1 第1 項、第299 條第1
項前段，毒品危害防制條例第10條第1 、2 項，刑法第11條前段
、第47條第1 項、第38條第1 項第2 款、第51條第5 款，判決如
主文。
本案經檢察官張聖傳到庭執行職務。
中　　華　　民　　國　　96　　年　　12　　月　　31　　日
                  刑事第二庭          法  官  黃齡玉
以上正本證明與原本無異。
如不服本判決，應於判決送達後10日內，向本院提出上訴書狀，
上訴書狀應「敘述具體上訴理由」，並按他造當事人之人數附繕
本。「切勿逕送上級法院」。
中　　華　　民　　國　　96　　年　　12　　月　　31　　日
                                      書記官  施嘉玫
毒品危害防制條例第10條
施用第一級毒品者，處 6 月以上 5 年以下有期徒刑。
施用第二級毒品者，處 3 年以下有期徒刑。
